【裁判字號】    98,上易,2411
【裁判日期】    981112
【裁判案由】    詐欺
【裁判全文】
臺灣高等法院刑事判決                98年度上易字第2411號
上  訴  人  臺灣士林地方法院檢察署檢察官
上  訴  人
即  被  告  甲○○
選任辯護人  張國權律師
            林耀泉律師
上列上訴人因被告詐欺案件，不服臺灣士林地方法院98年度易字
第61號，中華民國98年6月25日第一審判決（起訴案號：臺灣士
林地方法院檢察署97年度偵字第15461號），提起上訴，本院判
決如下：
    主  文
上訴駁回。
甲○○緩刑貳年。
    事  實
一、甲○○依其社會生活之通常經驗，可預見將自己金融機構之
    存摺、金融卡交付不認識之他人，可能成為幫助掩飾或隱匿
    不法集團收取他人受騙款項之用，致使被害人及警方追查無
    門，竟仍不違背其本意，基於幫助詐欺財之犯意，於民國97
    年8月11日15時許，在臺北市○○區○○路235巷之全家便利
    商店前，將其先前在士林天母郵局開立之帳號000-00000000
    000000號帳戶及玉山銀行北天母分行開立之帳號0000000000
    000號帳戶之存摺影本、提款卡及密碼，交付自稱「小吳」
    （真實姓名年籍不詳）之詐騙集團成員，嗣該詐騙集團成員
    於同日21時許，致電丙○○誆稱其先前於電視購物所使用之
    信用卡，因作業疏失誤設為重複扣款，需依指示至郵局操作
    自動櫃員機取消云云，致丙○○陷於錯誤，於同日21時39分
    許，在彰化縣伸港鄉○○村○○路100號之伸港郵局，依詐
    騙電話指示操作自動櫃員機，將新臺幣（下同）16,983元匯
    入甲○○在士林天母郵局之上揭帳戶，即遭詐騙集團成員提
    領一空；該詐騙集團成員又於同日21時30分許，以電話向乙○○佯稱其先前於電視購物付款有誤，需依指示至自動櫃員
    機操作云云，致乙○○陷於錯誤，於同日22時10分許，在基
    隆市○○路之郵局依詐騙電話指示操作自動櫃員機，將29,9
    88元匯入甲○○在玉山銀行北天母分行之上揭帳戶，旋遭詐
    騙集團成員提領；該詐騙集團再於同日21時58分許，以相同
    手法詐騙丁○○，致丁○○陷於錯誤，於同日22時30分許，
    在桃園縣龜山鄉○○路○段163號之合作金庫銀行迴龍分部，
    依詐騙電話指示操作自動櫃員機，將29,987元匯入甲○○在
    玉山銀行北天母分行之上揭帳戶，旋遭提領一空，嗣丙○○
    、乙○○、丁○○發覺有異，始報警循線查獲上情。
二、案經丙○○訴由臺北市政府警察局北投分局報告臺灣士林地
    方法院檢察署檢察官偵查起訴及臺灣士林地方法院檢察署檢
    察官移送併案審理。
    理  由
一、按被告以外之人於審判外之言詞或書面陳述，除法律有規定
    者外，不得作為證據；又被告以外之人於審判外之陳述，雖
    不符合同法第159條之1至第159條之4之規定，但經當事人於
    審判程序同意作為證據，法院審酌該言詞陳述或書面陳述作
    成時之情況，認為適當者，亦得為證據。當事人、代理人或
    辯護人於法院調查證據時，知有第159條第1項不得為證據之
    情形，而未於言詞辯論終結前聲明異議者，視為有前項之同
    意，刑事訴訟法第159條第1項及第159條之5分別定有明文。
    本判決後述所引用之供述證據，當事人於本院準備程序及審
    判期日均表示無意見而不予爭執，且迄言詞辯論終結前均未
    聲明異議，本院審酌上開證據資料製作時之情況，尚無違法
    不當及證明力明顯過低之瑕疵，亦認為以之作為證據應屬適
    當，揆諸前開規定，爰逕依刑事訴訟法第159條之5規定，認
    前揭證據資料均例外有證據能力。
二、訊據被告甲○○於本院審理時坦承不諱，且被告於97年7月8
    日開立玉山銀行帳戶之事實，有玉山銀行北天母分行97年9
    月9日玉山北天字第0970905001號函暨檢附之帳戶申請書、
    帳戶歷史交易明細等件附卷可稽（見98年度偵字第3213號卷
    第14頁至第20頁），被告在士林天母郵局開立帳戶之事實，
    有中華郵政股份有限公司儲匯處98年1月12日處儲字第09810
    00025號函暨檢附之存簿儲金帳戶立帳申請書影本及歷史交
    易清單各1份在卷可憑（見97年度審易字第706號第19頁至第
    29頁）；又被害人丙○○、丁○○分別於上揭時間，遭犯罪
    集團成員以上開方式詐欺，並分別匯款16,983元、29,987元
    至被告上開玉山銀行帳戶，及被害人乙○○於上揭時間遭犯
    罪集團成員以上開方式詐欺，匯款29,988元至被告上開天母
    郵局帳戶，旋即遭人以提款卡提領一空等情，業據被害人丙○○、乙○○、丁○○於警詢時指述綦詳（見97年度偵字第
    15461號卷第23頁至第24頁、第32頁至第34頁、98年度偵字
    第265號卷第12頁至第13頁），並有彰化縣警察局和美分局
    伸港分駐所受理詐騙帳戶通報警示簡便格式表、基隆市警察
    局刑事警察大隊受理詐騙帳戶通報警示簡便格式表、桃園縣
    政府警察局龜山分局迴龍派出所受理詐騙帳戶通報警示簡便
    格式表各1紙、郵政自動櫃員機收據2紙、合作金庫銀行自動
    櫃員機收據1紙在卷可佐（見上開偵字第15461號卷第21頁、
    第25頁、第36頁至第38頁、上開偵字第265號卷第16頁至第
    17頁），亦與系爭2帳戶之歷史交易明細登載相符；衡諸一
    般社會經驗，應徵工作之時，求職公司通常僅要求應徵者交
    付履歷表及提供相關工作經驗證明等文件，縱因匯入薪資而
    有提供金融帳戶之必要者，取得金融機關之帳號即可，殊無
    將帳戶之存摺、提款卡及密碼一併交付之必要，況金融機構
    存款帳戶之存摺、提款卡及密碼，係可供人匯款入帳及自AT
    M自動提款機提領現金之用之入帳提領工具，前開物品如遭
    人以不法意圖知悉並持有，該人即可以該存款帳戶供他人匯
    款入帳並得以上開存摺、提款卡、密碼逕提領帳戶內金額，
    而發生犯罪集團以其帳戶作為詐欺等財產犯罪之取得被害人
    交付金錢之手段之犯罪結果，被告已28歲，並非無智識之人
    ，足認被告應知提供上開帳戶予不詳之「小吳」，係作為不
    法用途之犯罪工具，竟願將其金融卡及密碼等物交付予與其
    身分上不具密切關係之人，顯然對於該帳戶將作為不法使用
    ，有所認知，是雖卷內事證並無積極證據證明被告知悉該詐
    欺正犯將如何犯罪，而無法認定被告有與該犯罪集團實施詐
    欺取財犯行之共同犯意聯絡，惟被告既對金融帳戶交付他人
    使用，可能遭持以從事財產犯罪有所認知，其有幫助他人犯
    詐欺取財罪之不確定犯罪故意甚明。綜上所述，被告於本院
    審理時出於任意性之自白核與事實相符，本件事證明確，被
    告犯行洵堪認定，應依法論科。
三、核被告所為，係犯刑法第30條第1項、第339條第1項詐欺取
    財罪之幫助犯。被告係對正犯資以助力，但未參與犯罪行為
    之實施，為幫助犯，依刑法第30條第2項之規定減輕其刑。
    又本件被告僅以1次幫助行為提供其士林天母郵局及玉山銀
    行北天母分行2帳戶資料，分別幫助詐欺集團成員詐得被害
    人丙○○、乙○○、丁○○等數被害人之財物，係一行為而
    觸犯數幫助詐欺取財罪名，為想像競合犯，應從一情節較重
    之幫助詐欺取財罪處斷。臺灣士林地方法院檢察署98年度偵
    字第265號移送併辦案件之被害人丁○○遭詐騙匯款至玉山
    銀行北天母帳戶部分，及臺灣士林地方法院98年度偵字第
    3209號、第3213號移送併辦案件之被害人丙○○、乙○○遭
    詐騙分別匯款至上開2帳戶部分，與本案有實質上一罪關係
    ，本院自應併予審究，附此說明。
四、原審經詳細調查及審理後，基於以上相同之認定，引據刑法
    第30條第1項前段、第2項、第339條第1項、第55條、第41條
    第1項前段，刑法施行法第1條之1第1項，並審酌被告提供其
    所有之金融帳戶存摺影本、金融卡、密碼予不法詐騙集團使
    用，所為已影響社會正常交易安全，增加被害人尋求救濟之
    困難，並使犯罪之追查趨於複雜，危害社會甚鉅，暨其犯罪
    動機、目的、手段、生活狀況、智識程度，犯罪後於本於原
    審否認犯行之態度等一切情狀，判處有期徒刑三月，並諭知
    易科罰金之折算標準。經核認事用法，均無違誤，量刑亦稱
    允恰。被告提起上訴，以其業與被害人和解，請求緩刑等語
    ，原判決既無可議之處，被告上訴即無理由，應予駁回。然
    查被告前未曾因故意犯罪受有期徒刑以上刑之宣告，且已與
    被害人丙○○、乙○○、丁○○於本院準備程序中達成和解
    ，並當庭給付和解金，有本院98年10月15日準備程序筆錄可
    憑，再參諸被告並無前科，素行尚可，有本院被告前案紀錄
    表1件附卷足稽，其經此教訓後，應知警惕，當無再犯之虞
    ，本院認本件之刑以暫不執行為適當，爰併予宣告緩刑二年
    ，以勵自新。
據上論斷，應依刑事訴訟法第368 條，刑法第74條第1 項第1 款
判決如主文。
本案經檢察官許仲瑩到庭執行職務。
中    華    民    國    98    年    11    月    12    日
                  刑事第十七庭  審判長法  官  趙功恆
                                      法  官  陳憲裕
                                      法  官  黃雅芬
以上正本證明與原本無異。
不得上訴。
                                      書記官  鄭雅云
中    華    民    國    98    年    11    月    12    日
附錄：本案論罪科刑法條全文
刑法第339條第1項
意圖為自己或第三人不法之所有，以詐術使人將本人或第三人之
物交付者，處5年以下有期徒刑、拘役或科或併科1千元以下罰金
。


司法院資訊處製作；財團法人民間司法改革基金會備份。
